臺灣高等法院高雄分院刑事判決　　　　 94年度上易字第222號
上　訴　人
即　被　告　甲○○
上列上訴人因竊盜案件，不服臺灣屏東地方法院93年度易字第27
號中華民國93年12月27日第一審判決（起訴案號：臺灣屏東地方
法院檢察署92年度偵字第1876號），提起上訴，本院判決如下：
     主  文
上訴駁回。
     事  實
一、甲○○、洪明農（已經原審判決確定）於民國92年2 月3 日
    前某日，自蔡文政處得知蔡文政之姑姑乙○○○於過年期間
    將舉家外出，認有機可乘，其等3 人遂共同基於意圖為自己
    不法所有之犯意聯絡，於同年2 月3 日（即農曆正月初三）
    凌晨1 時20分許，由蔡文政駕駛其租用之車牌號碼1141-FC
    自用小客車搭載洪明農、甲○○，結夥三人前往屏東縣新園
    鄉○○村○○路181 之1 號乙○○○租屋處所，以不詳方法
    破壞1 樓鋁門後於夜間侵入該住宅，竊取放置於1 樓房間內
    之保險箱1 個（內有臺灣中小企業銀行九如分行面額新台幣
    【下同】30萬元支票1 張、金戒子11只、鑽戒2 只、藍寶石
    手戒1 只、珍珠鍊1 條、鑽石墜子1 個、金項鍊5 條（男用
    1 條及女用4 條）、男用白金鍊1 條、珍珠戒子1 只、翡翠
    戒子1 只、男用手錶1 個、舊鈔現金約1 萬元、新鈔約3 萬
    元，竊得財物合計價值約68萬元），得手後，三人再駕駛上
    開自用小客車載運竊得之保險箱，先至屏東縣新園鄉○○村
    ○○路201 號甲○○住處，拿取蔡文政先前寄放之銲切工具
    ，再前往未參與竊盜之林建宏（綽號「峰仔」）位於屏東縣
    新園鄉○○路48號住處後方空地，由熟稔銲切技術之洪明農
    將保險箱銲切開後，四人朋分保險箱內之上開財物。嗣於同
    日上午，乙○○○之夫盧福安因鄰人通知住處遭竊而返家，
    循線在蔡文政承租之車輛內發現保險箱之鐵屑，復自蔡文政
    口中得知洪明農、甲○○涉案，經警於同日下午4 時許，在
    新園鄉○○村○○路146 號洪明農住處，搜獲上述30萬元支
    票1 張；蔡文政則於同年2 月5 日，主動交出分得之鑽戒等
    珠寶（蔡文政竊盜部分因屬親屬間竊盜，未經告訴）。
二、案經屏東縣警察局東港分局移送臺灣屏東地方法院檢察署檢
    察官偵查起訴。
     理  由
壹、證據能力部分：
一、證人曾榮塘、鍾月霞、吳水母、陳姵雲、張育嘉、盧福安、
    乙○○○，及共犯蔡文政、共同被告洪明農等人於檢察官偵
    查中所為之陳述，均在刑事訴訟法92年9 月1 日修正施行前
    所為之陳述，依刑事訴訟施行法第7 條之3 但書規定，本得
    作為證據。另依修正後刑事訴訟法第159 條之1 第2 項規定
    ，上開證人偵查中之供述，因其等均未曾提及檢察官在偵查
    時有不法取供之情形，亦無證據可證明上開偵查中供述有顯
    不可信之情況，其等於偵查中之供述，亦均具有證據能力。
    至於共同被告洪明農於偵查中因係於共同被告之地位向檢察
    官供述，亦即檢察官係以同案被告身分，並非以證人身分偵
    訊，其向檢察官所為之陳述，雖無具結，依上開規定仍有證
    據能力，此與刑事訴訟法第158 條之3 係以證人地位出庭，
    依法應具結而未具結之證言，不得作為證據之情形有別，併
    予敘明。
二、按被告以外之人（包括證人、鑑定人、告訴人、被害人及共
    同被告等）於檢察事務官、司法警察官或司法警察調查中所
    為之陳述，與審判中不符時，其先前之陳述具有較可信之特
    別情況，且為證明犯罪事實存否所必要者，得為證據，刑事
    訴訟法第159 條之2 定有明文。所謂「前後陳述不符」之要
    件，應就前後階段之陳述進行整體判斷，以決定其間是否具
    有實質性差異，惟無須針對全部陳述作比較，陳述之一部分
    有不符，亦屬之。而所謂「較可信之特別情況」之情形，亦
    應就前後陳述時之各種外部情況進行比較，以資決定何者外
    部情況具有可信性。若陳述係在特別可信之情況下所為，則
    虛偽陳述之危險性即不高，雖係審判外陳述，或未經被告反
    對詰問，仍得承認其有證據能力。共犯蔡文政、共同被告洪
    明農於警詢之供述，及證人林建宏於檢察事務官調查中所為
    之供述，經核與其等3 人於原審時所為證述，有前後陳述不
    符之情形，本院審酌其等於警詢中之證述距案發日較近，當
    時記憶自較深刻，可立即反應所知，不致因時隔日久而遺忘
    案情；且較無來自被告或其他成員同庭在場之壓力而出於虛
    偽不實之指證，或事後串謀而故為迴護被告之機會，揆諸上
    開說明，其等3 人於警詢或檢察事務官中所為之陳述，客觀
    上應具有較可信之特別情況，且亦為證明犯罪事實存否所必
    要，依上揭規定，其等3 人於警詢及檢察事務官中之證言自
    有證據能力。
三、按被告以外之人（包括證人、鑑定人、告訴人、被害人及共
    同被告等）於審判外之陳述雖不符刑事訴訟法第159 條之1
    至之4 等4 條之規定，而經當事人於審判程序同意作為證據
    ，法院審酌該言詞陳述或書面陳述作成時之情況，認為適當
    者，亦得為證據，同法第159 條之5 第1 項定有明文。證人
    乙○○○曾於警詢中為陳述，其性質雖屬傳聞證據，惟其未
    再於法院審理中為陳述，且查無符合同法第159 條之1 至之
    4 等前4 條之情形，然其所為之上開警詢筆錄內容，業經當
    事人於本院審判程序同意作為證據，依上開規定，其於警詢
    中之證言應具有證據能力。
貳、實體部分：
一、訊之上訴人即被告甲○○（下稱被告）矢口否認有參與上開
    竊盜犯行，辯稱：當天晚上，蔡文政有來邀我參與行竊，遭
    我拒絕，蔡文政即將之前寄放之工具載走，我當時人在家裡
    睡覺，蔡文政可能因此心生不滿，才誣指我犯案云云。
二、經查：
  (一)被害人盧福安、乙○○○夫妻位於屏東縣新園鄉○○村○○
    路181 之1 號租屋處，於92年2 月3 日凌晨1 時20分許，遭
    人以不詳方法破壞鋁門後侵入行竊，嗣於同日下午4 時許，
    為警循線在洪明農住處尋獲失竊之面額30萬元支票1 張；另
    蔡文政則於同年2 月5 日，交出鑽戒等贓物等情，業據證人
    即被害人乙○○○於警詢中指述綦詳（警A 卷第17至19頁）
    ，且經證人盧福安於偵查中證稱：伊住處1 樓鋁門被撬開，
    放在1 樓房間之保險箱失竊等語明確（偵A 卷第132 頁），
    並有贓物保領結2 紙、竊盜現場照片2 張在卷可稽（警A 卷
    第21至23頁）。
  (二)證人即共犯蔡文政於警詢供稱：失竊前幾天，我和洪明農、
    甲○○「峰仔」等人在一起時，洪明農說沒錢好過年，看有
    沒有什麼財路，我說我姑姑及親戚於過年期間要到山上玩，
    家中可能沒人，他們說如果有錢會替我還債，所以我懷疑是
    他人行竊之語（警A 卷第12頁）；於偵訊時先後證稱：在案
    發前跟洪明農說我姑姑家過年要去玩，當時甲○○也在場，
    「峰仔」及甲○○來跟我借車，後來洪明農、甲○○、「峰
    仔」開車回來還我時，把金飾交給我、本件竊案可能是他們
    3 人所為之語（偵A 卷第14頁）；是後來才知道是洪明農、
    甲○○做的；當時是洪明農開車載我及甲○○，他們把東西
    放在手煞車旁置物盒內，說是要給我的之語（偵A 卷第78
    頁）；另於原審93年8 月16日審理時亦為與偵訊時供述內容
    一致之供述（原審卷第170 頁）。及至原審93年12月13日審
    理時則證述：我確有駕駛承租之自用小客車，搭載洪明農、
    甲○○一同前往姑姑乙○○○家中竊取保險箱，得手後即駕
    車載運保險箱至林建宏（綽號「峰仔」）住處，由洪明農負
    責在林建宏住處後方空地上銲切保險箱。之前不敢承認自己
    有參與行竊，係因害怕擔負刑責，嗣後在監所內經詢問其他
    人，始明瞭自己不會被追訴等語（原審第267 、271 頁），
    綜合證人蔡文政前揭供述內容，除關於自己是否有參與
    本件竊盜犯行之供述，有前後矛盾之處外，對於被告及洪明
    農2 人確有參與行竊乙節之供述則始終指證如一，且於警詢
    及第一次偵訊時即供述參與行竊共有3 人之情。證諸證人即
    蔡文政之妻陳姵雲於偵查中證稱：大年初二晚上，從娘家回
    來後，過約半個鐘頭，即沒有看到蔡文政，直到隔天早上天
    亮才回來等語（偵查卷第129 、130 頁），益徵蔡文政於偵
    訊時供稱當天我都住在大鵬灣內一節，並非實情（偵查卷第
    80頁）。再者，蔡文政明知參與行竊者實有3 人，乃供稱另
    1 共犯為綽號「峰仔」之人，以規避己身刑責，事後終因明
    瞭不受刑罰訴追之利害關係而願吐實，經核其應訊態度之轉
    折，尚符情理。另參佐證人張育嘉偵訊時證述：蔡文政有打
    電話給我要我去弄保險箱之語（偵查卷第19頁）、證人林建
    宏於偵查中及原審審理時證述：他們到了我家樓下，那時車
    上有3 人，其中1 人綽號叫「粉圓」之語（原審卷第242 、
    265 、266 頁），而蔡文政亦坦承其綽號叫「粉圓」，那天
    晚上就是我與被告、洪明農帶著保險箱去林建宏家開保險箱
    等語（原審卷第266 頁）；及車牌號碼1141-FC 自小客車確
    為蔡文政所承租，此情亦經租車行負責人曾榮塘於偵查中證
    稱無訛，並有借用轎車切結書1 份附卷可參（偵A 卷第81
    、95頁）諸情，足徵證人蔡文政於原審坦承自己與被告、洪
    明農3 人參與本件竊盜犯行，應與事實相符，且其先前陳述
    情節，除隱匿自己身分之部分陳述外，其餘情節經核均相符
    合，是證人蔡文政前揭對被告不利之證述，均可作為認定被
    告犯罪之證據。
  (三)證人即共同被告洪明農於警詢及歷次偵訊時均一致指稱被告
    有參與本件竊盜犯行，及至原審審理時以證人身分詰問時始
    改稱此件竊盜是蔡文政與「峰仔」去偷的，被告並未參與，
    蔡文政去找被告一起偷，被告不願意等語，並供稱：案發後
    兩、三星期，蔡文政拿錢給我，叫我把事情推給被告云云（
    原審卷第178 、180 頁）。經查：案發當日下午6 時許，警
    方從洪明農家中起出贓物30萬元支票1 張後，洪明農於警詢
    時即指述被告參與本件竊盜犯行，此觀洪明農之警詢筆錄已
    明。佐以洪明農於檢察官第二次偵訊後，即不再迴護蔡文政
    ，一再堅稱蔡文政與被告2 人共同涉案等詞，則洪明農於原
    審所為前揭陳述，是否屬實，已屬可疑。況洪明農於原審同
    次庭訊時另陳稱：是蔡文政媽媽拿1 萬元給我，是蔡文政媽
    媽拿給蔡文政，蔡文政再把錢拿給我之語，足見洪明農對於
    究竟是何人拿錢給他一事，支吾其詞，前後反覆。嗣經檢察
    官予以質問，洪明農又改稱：蔡文政於切保險箱時就告訴我
    ，因為有鄰居看到蔡文政開車之車號云云，益證其供詞反覆
    。證諸洪明農經檢察官詰問後則已坦言：我今年1 月9 日戒
    治出所後，被告女友懷孕，要結婚，我不忍心傷害他之語，
    並證實其於偵訊時確有指述蔡文政與被告開車載保險箱去找
    他之詞，足徵證人洪明農於原審所為前揭有利於被告之說詞
    ，要係迴護被告之詞，殊不足採。
  (四)據證人張育嘉於偵查中證述：蔡文政打電話給我要我去弄該
    保險箱，當時甲○○也有在場之語（原審卷第169 頁）；及
    證人林建宏（綽號「峰仔」）陳稱：有一晚他們來到我家樓
    下，車上有3 個人，其中一個叫「粉圓」（指蔡文政）之語
    （原審卷第242 頁）等供述，並綜合前揭理由(二)、(三)所述共
    犯蔡文政及洪明農之指述，被告確有參與本件竊盜之犯行，
    堪可認定。
  (五)被告雖否認犯行，並以前開情詞為辯，惟查：
    1.證人即被告母親鍾月霞於偵訊時證稱：我曾看到蔡文政載
      2 、3 位朋友到我家拿些銲切工具出去、大年初二晚上被
      告可能在睡覺，初三早上有出去之語（偵查卷第55頁），
      於原審時證述：過年初三、初四，被告都在家睡覺，有一
      個人開車來找被告，還有2 、3 個人騎機車來找被告，後
      來我兒子就跟開車的人出去，這時候大約晚上2 、3 點，
      他的朋友把一些東西放在我家，騙說是他親戚的東西等語
      （原審卷第150 頁），是依證人鍾月霞之證言，並無法確
      切證明被告於案發當晚在家睡覺，反從其先後證述內容，
      卻足以判定被告於案發當晚，確實有與蔡文政外出之情。
      是其證詞並不利於被告，不足作為被告有利之證據。被告
      辯稱案發當晚在家睡覺一詞，顯屬虛詞，不足為採。
    2.被告於警方調查時並未出面接受詢問，及至92年7 月23日
      始經檢察官提訊，並即到綽號「峰仔」住處、棄置保險箱
      之場所履勘，有勘驗筆錄在卷可查，若被告並未參與行竊
      ，何以被告能明確指出「峰仔」之住處所在？又如何於該
      次偵訊中陳稱：我知道蔡文政有把金飾拿去換毒品，他們
      要誣賴我及「峰仔」等語（偵查卷第54頁）？若被告該次
      偵訊所陳述之情節係屬傳聞，則依其陳述內容判斷，被告
      所陳情節，似乎是「峰仔」所告知，惟其於本院準備程序
      時竟陳稱事後洪明農有告訴我，所以我才對部分案發經過
      瞭解之語，前後供述亦有矛盾。是據上論證，益顯被告確
      實有參與行竊，至為明確。被告所辯上情，係屬事後飾卸
      之詞，不足採信。
    3.被告於偵查中曾辯稱：因蔡文政媽媽拿錢給洪明農，叫洪
      明農說是我跟「峰仔」2 人做的，蔡文政把他母親要他轉
      交予洪明農之錢花掉了，洪明農很生氣云云（偵A 卷第48
      頁），經核與洪明農於原審所述前揭說詞不符，況且被告
      所辯之詞，亦經證人即蔡文政母親吳水丹於偵查中證稱：
      伊不知竊盜案係何人所為，伊並未拿錢予洪明農要求脫免
      蔡文政刑責等語（偵A 卷第83頁）予以否認。是被告於偵
      查中所述上情，亦不足採，僅此指明。
  (六)再互核被告與共犯蔡文政、洪明農3 人之供詞交相參佐，可
    知渠等均有將罪責推諉予另2 人之共通點，苟非渠等3 人處
    於利害休戚之共犯關係，豈有如此巧合之理？是本案乃肇因
    於蔡文政知悉其姑姑乙○○○於過年期間舉家外出，而有機
    可乘，並將此事告知被告洪明農、甲○○，渠等3 人遂謀議
    結夥前往行竊，洵無疑義。至林建宏（綽號「峰仔」）雖曾
    遭蔡文政、被告洪明農等人於警偵中指為竊盜共犯之一，然
    其已於原審審理時否認參與行竊（原審卷第264 頁），且被
    告亦始終未供稱「峰仔」為行竊之人，證人蔡文政、洪明農
    嗣後亦一致改稱：「峰仔」並未參與竊盜，渠等僅係事後在
    「峰仔」住處銲切保險箱並朋分贓物等語（偵A 卷第117 、
    136 頁、原審卷第267 頁），足徵林建宏並非本件竊盜犯行
    之共犯。另證人洪明農於警詢及偵查中均陳稱：伊僅是事後
    負責銲切保險箱，並未參與行竊等語，甚且於原審以證人身
    分作證時及準備程序時亦否認參與行竊，惟洪明農確有參與
    行竊一情，迭經被告及證人蔡文政指證歷歷，至堪認定。其
    所為前揭陳述，核屬卸責之詞，不足為採，均合此敘明。
  (七)綜上所述，被告所辯之情不足為採，本件事證明確，被告犯
    行足堪認定。
三、被告與洪明農、蔡文政結夥三人，於夜間以不詳方法破壞乙
    ○○○住處之鋁門後侵入行竊，核被告所為，係犯刑法第32
    1 條第1 項第1 款、第2 款、第4 款之結夥三人以上毀壞門
    扇於夜間侵入住宅竊盜罪。起訴意旨雖有「不明之兇器」之
    指述，然據共犯蔡文政陳稱渠等行竊並未攜帶工具，復無任
    何工具扣案可佐，自無從認定確有攜帶「兇器」情事。且檢
    察官於原審審理時亦認應無論及該款之餘地（原審卷第257
    頁）；另起訴法條就被告所犯罪名，漏未論列同條項第4 款
    情形，併此敘明。被告與蔡文政、洪明農3 人有犯意之聯絡
    及行為之分擔，為共同正犯。
四、原審認被告罪證明確，因而適用刑法第28條、第321 條第1
    項第1 款、第2 款、第4 款規定，並審酌被告之素行，正值
    壯年，竟貪圖私利，不思以己力循正當途徑賺取財物，隨意
    竊取他人財物，對被害人造成財產損害，犯後始終飾詞否認
    ，並無悔意等一切情狀，量處有期徒刑10月。其認事用法，
    核無不合，量刑亦屬允當。被告上訴意旨否認犯罪，指摘原
    判決不當，為無理由，應予駁回。
據上論斷，應依刑事訴訟法第368條，判決如主文。
本案經檢察官陳國全到庭執行職務。
中　　華　　民　　國　　94　　年　　5 　　月　　25　　日
                  刑事第七庭    審判長法  官   莊飛宗
                                      法  官   曾逸誠
                                      法  官   黃三友
以上正本證明與原本無異。
不得上訴。
中　　華　　民　　國　　94　　年　　5 　　月　　26　　日
　　　　　　　　　　　　　　　　　　　書記官   黃玉珠
附錄本判決論罪科刑法條：
中華民國刑法第321條
犯竊盜罪而有左列情形之一者，處6 月以上、5 年以下有期徒刑
：
一  於夜間侵入住宅或有人居住之建築物、船艦或隱匿其內而犯
    之者。
二  毀越門扇、牆垣或其他安全設備而犯之者。
三  攜帶兇器而犯之者。
四  結夥三人以上而犯之者。
五  乘火災、水災或其他災害之際而犯之者。
六  在車站或埠頭而犯之者。
前項之未遂犯罰之。
